【裁判字號】    97,易,1778
【裁判日期】    981009
【裁判案由】    詐欺
【裁判全文】
臺灣彰化地方法院刑事判決              97年度易字第1778號
公  訴  人  臺灣彰化地方法院檢察署檢察官
被      告  乙○○
                    1弄142.
                    之6號
上列被告因詐欺案件，經檢察官提起公訴（96年度偵字第7996號
），本院判決如下：
    主  文
乙○○無罪。
    理  由
一、公訴意旨略以：被告乙○○明知渠無法清償分期車款之資力
    ，竟意圖為自己不法之所有，預謀先以貸款方式購車，再將
    該車予以典當變現，遂於民國93年11月30日之前數日，要求
    渠年僅21歲、國中畢業、有精神病史且不知情之友人丙○○
    （所涉詐欺案件另為不起訴處分，所涉違反動產擔保交易法
    部分，業另案為不起訴處分確定）出面以其名義為渠購車，
    並佯稱車款由渠支付。丙○○因涉世不深，智慮未足等因素
    而不疑有他，遂依乙○○指示，於93年11月30日，在友人甲○○陪同下，前往位於彰化縣社頭鄉○○路○ 段475 號之「
    昌成車行」，向不知情之車行負責人丁○○購買車號DS-405
    1 號自用小客車（下稱系爭車輛），致丁○○誤認真正購車
    人係丙○○，而將系爭車輛交付並過戶與丙○○，乙○○再
    前往昌成車行取車。至系爭車輛之價金新臺幣（下同）18萬
    元，則由丁○○通知同為不知情之福灣企業股份有限公司（
    下稱福灣公司）人員葉信堅到場辦理貸款手續，由遠東國際
    商業銀行桃園大興分行（下稱遠東銀行）貸與丙○○上揭款
    項，於同日直接撥付至丁○○設於彰化縣社頭鄉農會之帳戶
    ，借、貸雙方約定自94年1 月3 日起，至96年12月3 日止，
    以每月為1 期，共分36期攤還本息，每期繳付6,689 元，而
    由福灣公司為上揭貸款之連帶保證人，福灣公司並代丙○○
    清償上開本息，而依法承受遠東銀行對丙○○之上開債權，
    復由丙○○於93年12月2 日，以動產擔保交易動產抵押之方
    式，提供系爭車輛作為福灣公司上開債權之擔保，而為動產
    擔保交易之債務人，雙方約定系爭車輛之存放地點為丙○○
    位於彰化縣二水鄉○○路○ 段342 號1 樓之住宅。詎乙○○
    取得系爭車輛後，旋於94年1 月26日，在丙○○陪同下，將
    系爭車輛典當與位於彰化縣埔心鄉○○村○○路209 號之協
    興當舖，得款3 萬元整，至系爭車輛之分期款，渠僅於94
    年1 月3 日繳納1 期，即未續繳。經福灣公司追查，始悉上
    情，因認被告涉刑法第339 條第1 項之詐欺取財罪嫌。
二、按犯罪事實應依證據認定之，無證據不得認定犯罪事實；又
    不能證明被告犯罪者，應諭知無罪之判決，刑事訴訟法第15
    4 條第2 項、第301 條第1 項前段分別定有明文。次按所謂
    證據，係指直接間接足以證明犯罪行為之一切證人、證物而
    言；且事實之認定，應憑證據，如未能發現相當證據，或證
    據不足以證明，自不能以推測或擬制之方法，以為裁判基礎
    ，最高法院30年上字第128 號、40年臺上字第86號判例均可
    資參考。復按認定不利於被告之事實，須依積極證據，苟積
    極證據不足為不利於被告事實之認定時，即應為有利於被告
    之認定，最高法院30年上字第816 號判例意旨可資參照。
三、公訴人認被告涉犯詐欺犯行，無非係以證人即同案被告丙○○於偵查中供詞及證人甲○○於偵查中證述內容等為其主要
    論據。
四、訊據被告乙○○堅詞否認有何詐欺取財之犯行，辯稱：系爭
    車輛是丙○○自己購買，事後將該車典當，這是丙○○個人
    行為，與其無關等語。經查：
(一)、系爭車輛是丙○○與甲○○一同至丁○○經營之「昌成車行
    」，向遠東銀行以貸款方式向丁○○所購買，並將系爭車輛
    設定動產抵押權予遠東銀行，之後丙○○將系爭車輛典當予
    協興當舖，並在當票上按捺指紋等情，業經證人即同案被告
    丙○○及證人丁○○、葉信堅、甲○○及協興當舖負責人江
    富智分別於偵查中證述屬實，並有協興當鋪之當票影本1 紙
    在卷可憑（見96年度他字第873 號偵查卷第25頁），堪認屬
    實。
(二)、證人丙○○於96年9 月28日在偵查中供述：是乙○○要其以
    自己名字購買車子等語，但丙○○卻於97年4 月8 日於檢察
    事務官訊問時改稱「（為何會去昌成車行買車？）因為該車
    行在我家附近，我原先想自己買車，學開車，但是我家人不
    同意，我先自己去看車，後來甲○○和我一起去買車」，互
    核丙○○上開證述內容有前後相異情形。
(三)、證人甲○○於97年8 月11日於偵查中具結證述：「（問是否
    知悉丙○○是幫乙○○買車？）乙○○原本是要以我名義去
    買車，因為我的名義沒有辦法辦，因為有罰單還沒有繳罰款
    ，所以改以丙○○的名義辦」等語，既然甲○○知悉被告乙○○要以丙○○名義購車，為何其第一次偵查時（指97年6
    月3 日）卻證述：「（問他〈指丙○○〉有無跟你提起這台
    車是乙○○要他買的？）沒有」等語，似其事先不知道乙○○要以丙○○名義購車，核與前揭證述情節不一。再者，若
    甲○○事先已知悉被告乙○○要以丙○○名義購車為真實，
    為何丙○○於本件偵查之初即在檢察事務官於96年9 月28日
    訊問時供述：「（問那位朋友〈指甲○○〉是否有聽到或看
    到乙○○叫你買車？）沒有」，而表示甲○○沒有聽到或看
    到乙○○要其以自己名義購買，互核丙○○及甲○○上開證
    詞，關於事先是否知悉被告要以丙○○名義購車乙節已有出
    入，故甲○○上開不利被告之證詞是否真實令人質疑？
(四)、至於系爭車輛典當乙節，丙○○自承當票上之指紋係其本人
    所按捺等情，業經前述，且證人即協興當舖負責人江富智於
    97年1 月25日檢察事務官訊問時證述「（問有無印象何人典
    當？）很多年了，沒什麼印象，但名字我有印象」、「（問
    這個人典當車輛時有與另外一位朋友前往，是否有印象？）
    沒有」等情，亦無法證明乙○○有將系爭車輛典當予協興當
    舖之行為。又本件購車過程中，不論選車、辦理貸款購車及
    交車等階段，被告乙○○均未參與或出現在現場等情，此有
    證人丁○○於98年9 月11日之本院審理筆錄在卷可資佐證。
    綜上事證，本件並無明確事證足以認定被告乙○○對丁○○
    或遠東銀行施以詐術，故被告辯稱其未施以詐欺等語並非無
    據。至於被告聲請傳喚證人丙○○到庭作證，因丙○○傳拘
    未到，此有彰化縣警察局田中分局拘提事項簡覆表在卷可參
    ，故無法傳喚；又被告請求證人葉信堅到庭作證，以查明購
    車時其不現場，然此部分前經證人葉信堅於偵查中證述明確
    ，故無再傳喚必要，附此敘明。
五、綜上所述，證人丙○○及甲○○之證詞有上開瑕疵，實難遽
    採為被告不利之證據，又本院對於卷內訴訟資料經逐一剖析
    ，參互審酌，尚無從獲得有罪之心證，則揆諸前開法律規定
    及判例意旨所示，應諭知被告無罪之判決，以示慎審。
據上論斷，應依刑事訴訟法第301條第1項，判決如主文。
本案經檢察官蕭有宏到庭執行職務。
中    華    民    國    98    年    10    月    9     日
                  刑事第六庭      審判長法官  王義閔
                                  法      官  張德寬
                                  法      官  鮑慧忠
以上正本證明與原本無異。
如不服本判決應於收受判決後10日內向本院提出上訴書狀，並應
敘述具體理由。其未敘述上訴理由者，應於上訴期間屆滿後20日
內向本院補提理由書( 均須按他造當事人之人數附繕本)「 切勿
逕送上級法院」。
中    華    民    國    98    年    10    月    9    日
                                  書  記  官  林子惠


司法院資訊處製作；財團法人民間司法改革基金會備份。
